【裁判字號】    98,訴緝,13
【裁判日期】    990108
【裁判案由】    妨害自由等
【裁判全文】
臺灣花蓮地方法院刑事判決              98年度訴緝字第13號
公  訴  人  臺灣花蓮地方法院檢察署檢察官
被      告  乙○○
上列被告因妨害自由等案件，經檢察官提起公訴（97年度偵字第
740號、第966號），被告於準備程序就被訴事實為有罪之陳述，
本院裁定行簡式審判程序，判決如下：
    主  文
乙○○共同以非法方法，剝奪人之行動自由，累犯，處有期徒刑
陸月，如易科罰金，以新台幣壹仟元折算壹日；又意圖為自己不
法之所有，而侵占離本人所持有之物，處罰金新台幣壹萬元，如
易服勞役，以新台幣壹仟元折算壹日；又竊盜，累犯，處拘役伍
拾日，如易科罰金，以新台幣壹仟元折算壹日。
    事實及理由
一、乙○○前因強盜案件，經本院91年度訴字第209 號判決判處
    有期徒刑3年確定，另因竊盜案件，經本院92年度簡字第5號
    判決判處有期徒刑6月確定，兩案合併執行，嗣於民國95年8
    月26日縮刑期滿執行完畢，仍不知悔改。於96年12月11日凌
    晨3時許，在花蓮市○○○路88號2樓「夜來香卡拉OK」樓下
    ，與不相識之甲○○互毆（傷害部分，業據甲○○撤回告訴
    ），拉扯間，甲○○隨身攜帶之包包掉落地面，而脫離其持
    有，嗣乙○○之友人文景鋒（其所涉妨害自由犯行業已先行
    審結）下樓見其等互毆，即將兩人分開，並與乙○○共同基
    於妨害甲○○自由之犯意聯絡，以刀子抵住甲○○背部，將
    甲○○強推上樓，押至該卡拉OK店2 樓內，剝奪甲○○之行
    動自由，乙○○於上樓之際，見甲○○之包包掉落地上，即
    意圖為自己不法之所有，撿拾該包包，包包內有甲○○存摺
    、印鑑及現金新台幣（下同）1萬8千元，乙○○並於強押甲
    ○○上樓後，先行攜帶包包離開現場，而侵占之，嗣經甲○
    ○報警查獲。
二、乙○○於97年2月21日凌晨2時30分許，行經花蓮市○○街 4
    之1號前，見歐錦源所有車號U8-6031號自小客車停放於該處
    ，認有機可乘，即侵入並徒手竊取車內之零錢122 元，得手
    後為巡邏員警當場查獲，並扣得贓款122元。
三、上開事實，業據被告乙○○坦承不諱，就侵占離本人持有之
    物及妨害自由部分，核與證人甲○○到庭結證稱：「打架過
    程中，一開始我把皮包背在身上，但是乙○○攻擊我時，我
    用側肩的皮包甩他，被他勾到，我們兩人就拉扯皮包，皮包
    肩帶鬆掉，掉在地上，我與乙○○停止互毆之後，我也沒有
    看清楚皮包在哪裡，我爬起來才發現皮包放在旁邊的地上，
    後來我在上樓時，背部有刺刺的感覺，文景鋒和乙○○都走
    在我後面，我無法確定是何人拿刀子，在樓梯上有人一直推
    我，把我推上去，因為我自己不想上去，我想我上去會更慘
    ，如果留在樓下，還比較容易跑掉，我當時是被他們強推上
    去的，不是我自願的，我上樓之後，就看到乙○○背著我的
    包包，後來文景鋒叫乙○○先走，他走的時候，就把包包背
    走。（審判長問：這過程之中，你有無叫乙○○把包包還給
    你？）上樓之後我跟乙○○都沒有接觸」等語明確（見本院
    98年4月8日審判筆錄），足認被告之自白應與事實相符，而
    堪採信。此外，復有照片22張、花蓮縣警察局花蓮分局軒轅
    派出所受理刑事案件報案三聯單、夜來香卡拉OK平面示意圖
    、行政院衛生署花蓮醫院96年12月12日診斷證明書等在警卷
    可參，被告乙○○侵占離本人持有之物及妨害自由犯行明確
    。就竊盜罪部分，核與證人歐錦源證述相符，並有贓物認領
    保管單、照片10張可證。綜上，被告上開犯行均堪認定，應
    予依法論科。
四、核被告乙○○所為，分別係犯刑法第302條第1項剝奪行動自
    由罪、刑法第337 條之侵占離本人持有之物罪（檢察官原就
    此部分起訴刑法第304 條之強制罪，然依照證人甲○○上開
    證詞及卷內證據，並無從證明證人甲○○曾有行使索回包包
    權利之意思表示，或被告乙○○撿拾包包之後，有何施以強
    暴、脅迫妨害甲○○索回包包之行為，尚難認定被告乙○○
    撿拾包包之行為構成強制罪，且業經檢察官於審判程序更正
    犯罪事實及起訴法條，附此敘明）及刑法第320條第1項之竊
    盜罪。其就剝奪行動自由犯行部分，與被告文景鋒有犯意聯
    絡、行為分擔，應依刑法第28條規定，論以共同正犯。被告
    有如前所述經執行有期徒刑完畢之事實，有台灣高等法院被
    告前案紀錄表乙份附卷可稽，其於5 年內故意再犯妨害自由
    、竊盜罪，均係有期徒刑以上之罪，為累犯，均應依刑法第
    47條第1項之規定加重其刑。
五、爰審酌被告乙○○為國中肄業之工人，因與被害人甲○○爭
    執進而妨害自由，並臨時起意侵占甲○○於拉扯間掉落地面
    之包包，另僅因想搭計程車而身上沒錢，即起意竊取被害人
    歐錦源車內零錢122 元之犯罪動機、目的、手段、品性不佳
    、生活狀況、智識程度、犯罪所生之損害非鉅，及犯罪後於
    偵查中即未到，由本院通緝1 年餘始到案，於本院審理時雖
    坦承犯行，然尚未與被害人甲○○成立和解，彌補損害，以
    及被害人歐錦源於警詢中即表明不願提出竊盜告訴等一切情
    狀，分別量處如主文所示之刑，並分別就罰金、有期徒刑、
    拘役部分，諭知易服勞役及易科罰金之折算標準。
據上論斷，應依刑事訴訟法第299條第1項前段、第273條之1第 1
項、第310條之2、第454條，刑法第11條前段、第28條、第302條
第1項、第337條、第320條第1項、第47條第1項、第41條第1項前
段、第42條第3項前段，刑法施行法第1條之1，判決如主文。
本案經檢察官吳宇青到庭執行職務
中    華    民    國    99    年    1     月    8     日
                  刑事第三庭    法  官  蕭一弘
以上正本證明與原本無異。
如不服本判決應於收受送達後10日內向本院提出上訴書狀，並應
敘述具體理由。其未敘述上訴理由者，應於上訴期間屆滿後20日
內向本院補提理由書(均須按他造當事人之人數附繕本)「切勿逕
送上級法院」。告訴人或被害人如對於本判決不服者，應具備理
由請求檢察官上訴，其上訴期間之計算係以檢察官收受判決正本
之日期為準。
中    華    民    國    99    年    1     月    8     日
                                書記官
附錄本判決論罪之法律條文：
中華民國刑法第302條：
私行拘禁或以其他非法方法，剝奪人之行動自由者，處5 年以下
有期徒刑、拘役或3百元以下罰金。
因而致人於死者，處無期徒刑或7 年以上有期徒刑，致重傷者，
處3年以上10年以下有期徒刑。
第1項之未遂犯罰之。
中華民國刑法第337條：
意圖為自己或第三人不法之所有，而侵占遺失物、漂流物或其他
離本人所持有之物者，處5百元以下罰金。
中華民國刑法第320條：
意圖為自己或第三人不法之所有，而竊取他人之動產者，為竊盜
罪，處5年以下有期徒刑、拘役或5百元以下罰金。
意圖為自己或第三人不法之利益，而竊佔他人之不動產者，依前
項之規定處斷。
前二項之未遂犯罰之。

司法院資訊處製作；財團法人民間司法改革基金會備份。
